臺灣臺東地方法院臺東簡易庭裁定
111年度秩聲字第1號
原處分機關  臺東縣警察局大武分局

聲明異議人
即受處分人  黃有騏


上列聲明異議人即受處分人因違反社會秩序維護法案件，對於原
處分機關即臺東縣警察局大武分局民國111年7月30日武警偵字第
1110007177號處分聲明異議，本院裁定如下：
    主  文
異議駁回。
    理  由
一、原處分意旨略以：異議人黃有騏於民國111年7月4日12時30
    分許，因行車與吳建成發生糾紛，在臺東縣○○○鄉○○路00號
    之台塑加油站前，與吳建成互相鬥毆，因認異議人違反社會
    秩序維護法第87條第2款之規定，處聲明異議人罰鍰新臺幣
    （下同）3,000元。
二、聲明異議意旨略以：異議人當時在上開地點駕駛汽車時，遭
    吳建成及其友人攔停，吳建成並用安全帽砸其車輛之前擋風
    玻璃，嗣經異議人下車查看並用手推開吳建成，想阻止吳建
    成動手，卻遭吳建成之友人架住後，吳建成再用安全帽攻擊
    異議人之頭部，異議人實則係出於正當防衛動手阻擋，亦非
    動手行暴者，更無意圖鬥毆而聚眾，不符合社會秩序維護法
    第87條第2款規定，爰依法聲明異議等語。
三、按互相鬥毆者，處18,000元以下罰鍰，社會秩序維護法第87
    條第2款定有明文。又正當防衛必須對於現在不法之侵害，
    始足當之，侵害業已過去，或無從分別何方為不法侵害之互
    毆行為，均不得主張防衛權，而互毆係屬多數動作構成單純
    一罪，而互為攻擊之傷害行為，縱令一方先行出手，還擊之
    一方，在客觀上苟非單純對於現在不法之侵害為必要排除之
    反擊行為，因其本即有傷害之犯意存在，自無主張防衛權之
    餘地(最高法院96年度台上字第3526號判決意旨可資參照)。
四、經查，觀諸本案違序行為之發生經過，異議人駕駛車牌號碼
    000-0000號自用小客車與吳建成騎乘車牌號碼000-000號普
    通重型機車先在台九線388.5K北上車道發生行車糾紛後，異
    議人駕駛該車輛於上開時間、地點停等紅燈時，遭吳建成辱
    罵「幹你娘」等語，異議人遂下車並回罵吳建成「幹你娘」
    等語後，雙方開始發生互相推擠拉扯等情，業據異議人於警
    詢時坦白承認（本院卷第25頁），核與吳建成於警詢時證述
    情節大致相符（本院卷第20至21頁），並有雙方簽立之和解
    書1份、現場監視器錄影畫面截圖4張在卷可憑（本院卷第27
    頁、第35至36頁），足認異議人、吳建成間為互相攻擊，異
    議人並非單純就現在不法之侵害為必要排除或防衛之行為，
    並不符合正當防衛之要件，異議人上開行為，顯係違反社會
    秩序維護法第87條第2款規定乙節，堪以認定。從而，原處
    分機關依上開規定，處異議人罰鍰3,000元，於法並無不合
    ，異議人以前揭情詞聲明異議指摘原處分不當，聲請撤銷原
    處分，為無理由，應予駁回。
五、依社會秩序維護法第57條第2項前段，裁定如主文。
中　　華　　民　　國　　111 　年　　8 　　月　　29　　日
                  臺東簡易庭  法　官  姚亞儒
以上正本證明與原本無異。　　　　　　　　　
本裁定不得抗告。
　　　　　　　　　            書記官  楊姿敏
中　　華　　民　　國　　111 　年　　8 　　月　　29　　日